,臺灣屏東地方法院民事判決　九十三年度訴字第一六七號
　　原　　　告　甲○○○
　　訴訟代理人　林幸郎律師
　　被　　　告　辛○○
　　被　　　告　乙○○
　　被　　　告　庚○○
　　被　　　告　丁○○
　　被　　　告　己○○
　　被　　　告　丙○○
　　兼　右一人
　　訴訟代理人　戊○○
右當事人間分割共有物事件，本院於民國九十三年十一月三日言詞辯論終結，判決如
左：
    主      文
兩造共有坐落屏東縣崁頂鄉○○段七九六地號、八○四地號及八○五地號（地目均為
田、面積分別為三一四一點零三平方公尺、二七三五點七五平方公尺及三七九○點八
平方公尺）土地，依下列方法分割：如附圖一所示編號Ａ部分面積五九九點九五平方
公尺及編號Ｅ部分面積一七九九點六七平方公尺分歸被告辛○○取得；編號Ｂ部分面
積一三六五點四一平方公尺及編號Ｆ部分面積一○三四點二平方公尺分歸被告乙○○
、庚○○取得並按應有部分各二分之一保持共有；編號Ｃ部分面積一一○九點四三平
方公尺及編號Ｇ部分面積一二九○點一九平方公尺分歸原告取得；編號Ｈ部分面積二
四○二點四九平方公尺及編號Ｄ部分面積六六點二四平方公尺分歸被告丙○○、己○○、戊○○及丁○○取得並按應有部分各四分之一保持共有。
訴訟費用由被告辛○○負擔一○○七二分之二五○○，被告乙○○、庚○○各負擔五
○三六分之六二五，被告丙○○、己○○、戊○○及丁○○各負擔一○○七二分之六
四三，餘由原告負擔。
    事實及理由
一、本件被告辛○○、庚○○、丁○○、丙○○受合法通知，無正當理由，未於言詞
    辯論期日到場，核無民事訴訟法第三百八十六條各款所列情形，爰依原告聲請，
    由其一造辯論而為判決。
二、原告起訴主張：坐落屏東縣崁頂鄉○○段七九六地號、八○四地號及八○五地號
    土地，地目均為田、面積分別為三一四一點零三平方公尺、二七三五點七五平方
    公尺及三七九○點八平方公尺（下稱系爭三筆土地），為兩造所分別共有，應有
    部分均相同如附表所示，現由兩造分別占有使用，因共有人無法協議分割，又系
    爭土地並無約定不能分割，亦無使用目的不能分割之情事，兩造未能協議分割，
    故提起本件訴訟，請求准予裁判合併分割。於本院聲明：請准予裁判分割。
三、被告辛○○則以同意分割，但要求個別分割；被告乙○○、庚○○則以同意合併
    分割，請求依據原物及使用現況分割後二人仍保持共有；被告丁○○、戊○○、
    己○○及丙○○則以同意合併分割，請求依據原物及使用現況分割後四人仍保持
    共有等語置辯。
四、按各共有人，除因物之使用目的不能分割或契約訂有不分割之期限者外，得隨時
    請求分割共有物，民法第八百二十三條第一項定有明文。本件原告主張系爭土地
    ，為兩造所共有，應有部分分別如附表所示，兩造間就系爭三筆土地並無不得分
    割之特約，亦無因其使用目的不能分割之情事，惟兩造就分割方法不能達成協議
    等情，為被告所不爭執，並有土地登記謄本附卷可稽（見本院卷第十三至二十一
    頁），此部分堪信為實。兩造既無不得分割之特約，共有土地亦無因其使用目的
    不能分割之情形，原告訴請判決分割，核屬允當，應予准許。又系爭三筆土地地
    目均為田、共有人及其應有部分均相同，又各共有人均係本於繼承之法律關係而
    取得（見本院卷十三至二一頁），為兩造所不爭，堪認兩造係以成立一共有關係
    之意思而共有系爭三筆土地，則原告請求合併分割，亦屬有據，被告辛○○抗辯
    系爭三筆土地應各別分割云云，洵不足採。
五、次按請求共有物之分割，應由法院依民法第八百二十四條命為適當之分配，不受
    當事人主張之拘束，法院則應參酌當事人之聲明、共有物之性質、經濟效用及全
    體共有人利益等公平決定之。經查：
（一）系爭七九六地號、八○四地號及八○五地號土地，地目田、面積分別為三一四
      一點零三平方公尺、二七三五點七五平方公尺及三七九○點八平方公尺，現由
      兩造分別占有使用，占有使用情形分別為辛○○占有如附圖二所示編號Ａ、Ｂ
      、Ｃ、Ｄ、Ｎ、Ｏ及Ｓ部分之蓮霧園、豬舍、工寮及空地，乙○○及庚○○占
      有如附圖二所示編號Ｅ、Ｐ及Ｔ部分之蓮霧園，洪吳麗珠占有如附圖二所示編
      號Ｆ、Ｇ、Ｈ、Ｑ及Ｕ部分之空地、一樓房屋及檳榔園，戊○○及丙○○占有
      如附圖二所示編號Ｈ、Ｄ及Ｇ部分之修車廠、一樓房屋及蓮霧園，此有本院九
      十三年五月二十日勘驗筆錄及委託屏東縣東港地政事務所測量之土地複丈成果
      圖各一份附卷可參（見本院卷九六至一○○頁），且有原告及被告戊○○提出
      之照片十五張在卷可佐（見本院卷七九至八四頁），是系爭土地現已由兩造當
      事人所分別占有使用等情，應堪認定。
（二）另被告乙○○、庚○○、丁○○、戊○○、己○○及丙○○均請求合併分割，
      並依照現在共有人使用現況加以分割，被告乙○○及庚○○並請求保持共有，
      被告丁○○、戊○○、己○○及丙○○亦請求保持共有，又原告亦同意被告提
      出之依占有現況分割之方式（見本院卷七二、七三頁）、被告丙○○、己○○
      並表示就其現使用之一樓石棉瓦屋如有必要同意拆除等語（見本院卷一一一頁
      ），是本院考量兩造之當事人意願、共有物之使用現狀、被告辛○○占有使用
      之豬舍、工寮及其他現有建物之經濟價值、分割後之土地整體形狀、經濟效益
      及分割後通行道路之有無等情狀，認其系爭土地之分割方法應為：如附圖一所
      示編號Ａ部分面積五九九點九五平方公尺及編號Ｅ部分面積一七九九點六七平
      方公尺分歸被告辛○○取得；編號Ｂ部分面積一三六五點四一平方公尺及編號
      Ｆ部分面積一○三四點二平方公尺分歸被告乙○○、庚○○取得並按應有部分
      各二分之一保持共有；編號Ｃ部分面積一一○九點四三平方公尺及編號Ｇ部分
      、面積一二九○點一九平方公尺分歸原告取得；編號Ｈ部分面積二二四○二點
      四九平方公尺及編號Ｄ部分面積六六點二四平方公尺分歸被告丙○○、己○○
      、戊○○及丁○○取得並按應有部分各四分之一保持共有。
六、據上論結，原告之訴為有理由，依民事訴訟法第三百八十五條第一項前段、第七
    十八條、第八十條之一、第八十五條第一項但書，判決如主文。
中　　　華　　　民　　　國　　九十三　　年　　 十一 　　月　　 十七 　　日
                                    臺灣屏東地方法院民事第一庭
                                              審判長法官　羅心芳
                                              法　　　官　涂春生
                                              法　　　官　林雅莉
右為正本係照原本作成。
如不服本判決，應於收受送達後二十日內向本院提出上訴書狀。
                                              法院書記官　黃佳惠
中　　　華　　　民　　　國　　九十三　　年　　 十一 　　月　　 十七 　　日
附表：
┌──────────┬─────────────┬────────────────┐
│    地    　　號    │     所  有  權  人       │  各筆土地之權利範圍            │
├──────────┼─────────────┼────────────────┤
│屏東縣崁頂鄉○○段七│     甲○○○             │一○○七二分之二五○○          │
│九六地號、八○四地號├─────────────┼────────────────┤
│及八○五地號        │     辛○○               │同右                            │
│                    ├─────────────┼────────────────┤
│                    │     乙○○               │五○三六分之六二五              │
│                    ├─────────────┼────────────────┤
│                    │     庚○○               │同右                            │
│                    ├─────────────┼────────────────┤
│                    │     丙○○               │一○○七二分之六四三            │
│                    ├─────────────┼────────────────┤
│                    │     己○○               │同右                            │
│                    ├─────────────┼────────────────┤
│                    │     戊○○               │同右                            │
│                    ├─────────────┼────────────────┤
│                    │     丁○○               │同右                            │
└──────────┴─────────────┴────────────────┘
